【裁判字號】    92,上訴,1289
【裁判日期】    920826
【裁判案由】    強盜等
【裁判全文】
臺灣高等法院刑事判決                          九十二年度上訴字第一二八九號
    上  訴  人
    即  被  告  丙○○
    指定辯護人  本院公設辯護人甲○○
右上訴人因強盜等案件，不服臺灣桃園地方法院九十一年度訴字第一二六八號，中華
民國九十一年十二月二十七日第一審判決（起訴案號：臺灣桃園地方法院檢察署九十
一年度偵字第三二七八號），提起上訴，本院判決如左：
    主  文
原判決關於丙○○部分撤銷。
丙○○意圖為自己不法之所有，而搶奪他人之動產，因脫免逮捕，而當場施以強暴，
累犯，處有期徒刑年陸月。扣案之安全帽壹個沒收。
    事  實
一、丙○○（原名蘇豐盛）前於民國八十八年間因違反毒品危害防制條例案件，經臺
    灣桃園地方法院判處有期徒刑四月，如易科罰金以三百元折算一日確定，甫於八
    十九年十二月十五日易科罰金執行完畢。猶不知悔改，因與黃文成（已經原審法
    院判處有期徒刑八月確定）二人缺錢購買毒品，遂基於犯意之聯絡，於九十年十
    一月五日下午五時三十分許，由黃文成騎乘車號不詳之機車後載丙○○，二人均
    以頭戴丙○○所有之安全帽作為掩護，並將機車大燈關掉，在桃園縣龜山鄉沿路
    尋找作案目標，迨行經同縣龜山鄉○○○路附近，適乙○○騎乘車牌號碼ＡＳＭ
    －四七七號重型機車行經該處，二人即自後尾隨，嗣至行經山鶯路、臺灣臺北監
    獄附近時，黃文成即將機車緩慢靠近乙○○所騎機車左側，再趁乙○○不及防備
    之際，由丙○○下手搶奪乙○○所有放置在其機車踏板上之皮包（內有新台幣一
    千六百元、信用卡、駕照各一枚、行動電話一具）後迅速向前逃逸，乙○○發現
    遭搶後隨即自後追趕，並一路鳴按喇叭，丙○○因見乙○○緊追不捨，復單獨起
    意，為脫免逮捕，乃將頭戴之安全帽取下丟擲乙○○，而施強暴，惟未擲中，乙
    ○○乃繼續追捕至同縣龜山鄉○○○路○路平交道前適有列火車通過放下柵欄之
    阻擋，黃文成及丙○○始得以逃逸。黃文成及丙○○得手後，旋將前開機車棄置
    ，並將搶得之現金交由丙○○持往購買毒品供二人施用（施用毒品部分另由檢察
    官依法處理），行動電話則交由丙○○，惟並未使用（亦未據公訴人起訴）。嗣
    因乙○○報案處理，經警至現場查扣得丙○○所丟擲之安全帽，並將安全帽送請
    指紋鑑定結果與內政部警政署刑事警察局檔存之黃文成指紋卡上之右小指指紋相
    符，而循線於九十年十二月十四日查獲黃文成，繼再循線查獲丙○○。
二、案經桃園縣警察局龜山分局報告台灣桃園地方法院檢察署檢察官偵查起訴。
      理  由
一、上訴人即被告丙○○經合法通知未到庭，惟據其於原審審理時否認有與黃文成共
    同搶奪乙○○機車踏板上之皮包，及以所戴安全帽丟擲被害人乙○○之犯行，辯
    稱：伊當時借住在桃園市○○路之友人楊澎豪家開設的自助餐店並幫忙，並未與
    黃文成一起去搶奪，扣案之安全帽是伊借給黃文成的，上面當然會有伊的指紋在
    ，黃文成是因為與伊有恩怨才會陷害伊云云。經查：
（一）被告於右開時地如何與黃文成共同意圖為自己不法之所有，由黃文成騎乘車號
      不詳之機車後載被告，二人均以頭戴被告所有之安全帽作為掩護，在桃園縣龜
      山鄉沿路尋找作案目標，迨行經同縣龜山鄉○○○路附近，適被害人騎乘車牌
      號碼ＡＳＭ－四七七號重型機車行經該處，二人即自後尾隨，嗣行經山鶯路、
      臺灣臺北監獄附近時，黃文成即將機車緩慢靠近乙○○所騎機車左側，再趁乙
      ○○不及防備之際，由丙○○下手搶奪乙○○所有放置在其機車踏板上之皮包
      （內有新台幣一千六百元、信用卡、駕照各一枚、行動電話一具）後迅速向前
      逃逸，乙○○發現遭搶後隨即自後追趕，並一路鳴按喇叭，丙○○因見乙○○
      緊追不捨，復單獨起意，為脫免逮捕，乃將頭戴之安全帽取下丟擲乙○○，而
      施強暴，惟未擲中等情，已據判決確定之共犯黃文成於警訊、檢察官偵訊及原
      審法院審理時供證屬實（見偵查卷第三頁反面、第五十、五十一頁、原審卷第
      五十二頁、第一０八頁），核與被害人乙○○於原審法院審理時指述稱：「九
      十年十一月五日下午五點三十分時，我下班騎摩托車要回家並把皮包放在我機
      車的腳踏板上，我的車號是ＡＳＭ－四七七號，騎到龜山鄉○○路快到台北監
      獄前的路上，有二男子騎摩托車從我左邊靠近，由後座那個人將我放在機車踏
      板上的皮包搶走，他們都穿深色衣服，他們都有戴安全帽，又刻意把大燈關掉
      ，：：我的皮包被搶之後，我就騎機車從後面追他們，我一路上一直鳴按喇叭
      ，他們知道我在追他們，因為追了一大段路，等我快追到他們時，坐在後座的
      那名男子就將他頭戴的安全帽取下丟我，但沒有丟到我，我就繼續追他們，後
      來是因為我到建國東路的平交道時，被經過的火車擋住，我才折回報案，皮包
      內有現金一千六百元、信用卡、駕照、行動電話一支等語大致相符（見原審法
      院卷第五十頁），另經警在被告黃文成、丙○○搶奪乙○○財物之現場所取得
      丙○○丟擲乙○○而遺留在現場之安全帽，分別經桃園縣警察局龜山分局及台
      灣桃園地方法院檢察署檢察官送請鑑定結果，亦認該頂安全帽上其中編號九指
      紋與內政部警政署刑事警察局檔存黃文成指紋卡之右小指指紋相符，其中編號
      十一指紋，經比對結果與丙○○指紋卡之右食指指紋相符等情，亦有內政部警
      政署刑事警察局九十年十一月十二日（九十）刑紋字第二一一七九八號鑑驗書
      （該鑑驗書案由部分將「乙○○」誤載為「林慧芳」）、該局九十一年五月三
      十一日刑紋字第０九一０一三一四七五號鑑驗書各一份在卷（見偵查卷第十一
      、十二、四六至四八頁）可稽，復有安全帽一頂扣案足佐，事證至為明確，被
      告於偵查中辯稱：伊以前有叫人打黃文成，故黃文成始懷恨在心，予以誣陷云
      云，顯係圖卸之詞，不足採信。
（二）再者，被告經送法務部調查局於九十一年七月三十日以控制問題法進行測謊，
      就被告稱：(1)其未搶被害女子皮包；(2)其未夥同黃文成搶皮包云云，經測試結
      果均呈情緒波動反應，研判有說謊一節，復有法務部調查局調科參字第０九一
      二三０五一一四０號測謊報告書一份附卷可參（見偵查卷第六十頁）。是綜核
      上開事證，共犯黃文成供證有與被告共同搶奪他人財物，被告並為脫免逮捕，
      復持安全帽丟擲被害人等情，誠屬真實，胥堪採信。雖被告另辯稱：伊在案發
      當天在楊澎豪所開設之自助餐店幫忙，根本未出去云云。惟證人楊澎豪於原審
      法院審理時到庭證稱：被告於案發當天即九十年十一月五日下午是否在家，伊
      不確定，那段期間丙○○晚上固然都會回到其住處睡覺，但有時還是會出去，
      不知道出去做何事等語（見原審卷第三十四、三十五頁），是依證人楊澎豪前
      開所證雖足證被告丙○○確有居住證人住處之情，然證人楊澎豪同時亦證述丙
      ○○有時還是會出去，不知道出去做何事，且不確定案發當天丙○○是否有在
      家等語，上開證人既無從為被告丙○○案發當天之不在場證明，自不得據為有
      利於被告之證明。
（三）又被告於原審法院審理時指稱伊在九十一年八月十八日桃園分局刑事組製作筆
      錄時有被盧文光警員刑求，在同年八月二十九日被借提時亦有被刑求，照片中
      之傷即是八月二十九日造成的云云。查證人即桃園縣警察局桃園分局刑事組小
      隊長盧文光於原審法院審理時證稱當天製作筆錄是根據被告陳述所記載，並無
      刑求，也不知道他的傷是如何造成的等語（見原審卷第八十五頁），並不能證
      明被告在警訊時警員有何刑求取供情事。且被告所指被刑求之桃園分局刑事組
      製作之筆錄所記載者，為被告另案所涉搶奪犯行（原審已退回檢察官依法偵辦
      ）之筆錄，本件被告之警訊筆錄則係在龜山分局刑事組製作，訊問之警員為羅
      福，被告前述所稱遭刑求之警訊筆錄顯與本件被告所犯準強盜罪犯行無關。況
      被告先稱被警員刑求，嗣又改稱伊不願追究云云，前後反覆不一，其所指刑求
      一節是否真實，即屬可疑，且依本件被告之警訊筆錄所記載，亦未坦認本件準
      強盜犯行，本院依前共犯黃文成之指證及被害人乙○○之證言，並有安全帽上
      指紋與共犯黃文成及被告丙○○相符之鑑定書、被告之測謊報告及有安全帽扣
      案為證，已足認被告丙○○於搶奪財物後，當場被發現，於逃逸追逐過程中，
      為脫免逮捕，確有另行將所戴安全帽取下丟擲被害人乙○○情事。是被告丙○
      ○所稱被刑求一節云云，顯難採信，亦不影響本院前開依事證所為之認定。
（四）末查被害人乙○○已於原審審理時指稱前開遭搶之時間為九十年十一月五日下
      午五時三十分許等語，參諸被害人所證述其係下班時騎車回家被搶，則其供述
      被搶時間係下午下班後之五時三十分許，應符實情。是共犯黃文成供證與被告
      丙○○係於九十年十一月五日晚間七時後由其騎乘該車後載丙○○，並於同晚
      八時左右搶奪乙○○所有財物云云，諒係因時間久遠誤記所致，併此敘明。
（五）綜述，本件事證明確，被告前開所辯，顯為卸責之詞，不足採信。被告犯行洵
      堪認定，應依法論科。
二、按刑法之準強盜，以竊盜或搶奪為前提，在脫免逮捕之情形，其竊盜搶奪既遂者
    ，即以強盜既遂論（最高法院二十五年上字第六六二六號、六十八年台上字第二
    七七二號判例可資參照）。查被告搶奪他人財物後，為脫免逮捕，復單獨對追躡
    之被害人乙○○丟擲安全帽，施以強暴，核其所為係犯刑法第三百二十九條、修
    正前刑法第三百二十八條第一項之準強盜罪（公訴人認被告上開事實係犯刑法第
    三百二十九條及三百二十八條第一項之二罪，應分論併罰，尚有誤會）。次查被
    告行為後，刑法第三百二十八條第一項之罪，於九十一年一月三十日修正，並於
    同年二月一日起生效，原法定刑由三年以上十年以下有期徒刑，修正為五年以上
    有期徒刑，新舊法比較結果，以舊法有利於被告，依刑法第二條第一項但書規定
    應適用行為時法即修正前刑法第三百二十八條處斷。又被告係臨時單獨起意向一
    路追躡之被害人丟擲安全帽，而施強暴，此部分黃文成並不知情，是被告與黃文
    成間，就準強盜罪間並無犯意之聯絡，尚難認係共同正犯，併此敘明。查被告有
    如事實所載之犯罪科刑與執行情形，有卷附台灣高等法院被告全國前案紀錄表可
    按（見原審卷第一三三頁），其受有期徒刑之執行完畢後，五年以內再犯有期徒
    刑以上之罪，為累犯，依法加重其刑。
三、原審詳查後予以論罪科刑，固非無據。惟查：(一)被告著手搶奪之犯罪時間係九十
    年十一月五日下午五時三十分許，原審認係九十年十一月五日晚間七時許至十二
    時止，與事實不符。(二)本件被告並無觸犯數罪名之情形，且所犯之準強盜罪法定
    刑亦無罰金刑，原審於據上論斷欄引用刑法第五十五條及罰金罰鍰提高標準條例
    第一條前段之規定，亦有未洽。被告上訴雖未提出上訴理由，惟原判決有前開可
    議之處，仍應由本院就被告部分予以撤銷改判。爰審酌被告搶奪他人財物，復於
    被害人追躡之當場，向被害人丟擲安全帽而施以強暴，雖未傷及被害人，但危害
    社會治安及並侵害他人財產安全，其惡性非輕，及其等犯罪之動機、目的、手段
    ，犯後否認犯行之態度等一切情狀，量處如主文第二項所示之刑，以示懲儆。扣
    案之安全帽一頂，為被告所有且係供其等犯罪所用之物，應依刑法第三十八條第
    一項第二款規定宣告沒收。
四、公訴意旨另以：被告與黃文成共同基於意圖為自己不法所有之犯意聯絡，由被告
    於九十年十一月五日晚間七時許，在桃園縣桃園市○○路路橋旁，竊得車號不詳
    之機車一輛，因認被告另有刑法第三百二十條第一項之竊盜罪嫌。然查公訴人所
    指被告所竊得之機車車號不詳，無法查明被害人為誰，則該不詳車號之機車是否
    仍在他人監督持有中亦不明，又未起獲該不詳車號機車足佐，無從證明被告確有
    上開竊盜犯行，公訴人認被告此部分涉犯竊盜罪即有未合。此外復查無其他證據
    證明被告確有公訴人所指此部之犯行，惟公訴意旨認此部分與前揭論罪科刑部分
    有方法結果之牽連犯關係，屬裁判上一罪，爰不另為無罪之諭知。
五、被告經合法傳喚，無正當理由不到庭，爰不待其陳述逕行判決。
據上論斷，應依刑事訴訟法第三百六十九條、第三百六十四條、第三百七十一條、第
二百九十九條第一項前段，刑法第二條第一項但書、第三百二十九條、修正前刑法第
三百二十八條第一項、刑法第四十七條、第三十八條第一項第二款，判決如主文。
本案經檢察官張秋雲到庭執行職務。
中      華      民      國    九十二    年      八      月    二十六    日
                              臺灣高等法院刑事第四庭
                                  審判長法  官  蔡  永  昌
                                        法  官  李  英  豪
                                        法  官  徐  昌  錦
右正本證明與原本無異。
如不服本判決，應於收受送達後十日內向本院提出上訴書狀，其未敘述上訴之理由者
並得於提起上訴後十日內向本院補提理由書（均須按他造當事人之人數附繕本）。
                                        書記官  吳  金  來
中      華      民      國    九十二    年      八      月    二十九   日
附錄：本案論罪科刑法條全文
刑法第三百二十八條第一項（修正前）
意圖為自己或第三人不法之所有，以強暴、脅迫、藥劑、催眠術或他法，至使不能抗
拒，而取他人之物或使其交付者，為強盜罪，處三年以上十年以下有期徒刑。
刑法第三百二十九條 (準強盜罪)
竊盜或搶奪，因防護贓物、脫免逮捕或湮滅罪證，而當場施以強暴脅迫者，以強盜論
。


司法院資訊處製作；財團法人民間司法改革基金會備份。
